【裁判字號】    89,上訴,979
【裁判日期】    890828
【裁判案由】    準強
【裁判全文】
臺灣高等法院台南分院刑事判決               八十九年度上訴字第九七九號  Ｇ
      上  訴  人  臺灣台南地方法院檢察署檢察官
      被      告  甲  ○  ○
右上訴人因被告準強盜案件，不服臺灣台南地方法院八十九年度訴字第四二八號，中
華民國八十九年六月二十三日第一審判決（起訴案號：臺灣台南地方法院檢察署八十
九年度偵字第三九八六號）提起上訴，本院判決如左：
      主      文
上訴駁回。
      理      由
一、公訴意旨略以：被告甲○○意圖為自己不法之所有，於民國（下同）八十八年一
    月四日在台南市○○路五五六巷口，與鄭博文（另行偵查起訴）乘被害人乙○○
    不及防備之際而搶奪其放在口袋內之現金新台幣（下同）十萬元，乙○○要搶回
    現金時，甲○○及鄭博文為防護贓物，乃對乙○○施以拖拉之強暴方式，致乙○
    ○受傷，被告甲○○及鄭博文得手後而離去。因認被告甲○○涉有刑法第三百二
    十九條、第三百二十八條第一項之準強盜罪嫌云云。
二、按案件曾經判決確定者，應諭知免訴之判決，刑事訴訟法第三百零二條第一款定
    有明文。又訴訟上所謂一事不再理之原則，關於實質上一罪或裁判上一罪，亦均
    有其適用；而連續犯係裁判上一罪，其一部分犯罪事實曾經判決確定者，其效力
    當然及於全部，故檢察官復將其他部分事實重行起訴，亦應諭知免訴之判決，有
    最高法院六十年臺非字第七七號、四十九年臺非字第二０號判例可參。
三、本件公訴人認被告涉有準強盜罪嫌，無非係以被告坦承曾於右揭時地與鄭博文共
    同搶奪被害人乙○○之現金十萬元，暨共犯鄭博文之供述、被害人乙○○之指訴
    為據。惟經原審訊據被告甲○○堅決否認有為防護贓物而施強暴之準強盜行為，
    並辯稱：當天伊開車載鄭博文，由鄭博文下車行搶，被害人當時牽著腳踏車，錢
    放在口袋中有露出來，鄭博文行搶時被害人並沒有反抗，並沒有碰到被害人乙○
    ○的身體，伊二人拿到錢之後就跑了等語。
四、經查：
（一）被害人乙○○於警訊中稱：「我於八十八年一月四日上午十時許，我將新台幣
      十萬元置於上衣口袋，騎腳踏車至南市○○區○○路五五六巷口時，被一名歹
      徒由我前面強行由我上衣口袋搶走我準備存錢之新台幣十萬元後，因我年紀已
      大我無法追趕，親眼見他跑上一部自小客車逃逸，並且被拉倒受傷」，並於警
      訊中指認共同被告鄭博文之口卡，確定動手行搶之人確為鄭博文無誤（見八十
      八年二月二十六日警訊筆錄）；被害人乙○○復於原審審理時稱：「我當時是
      騎腳踏車，他們的車跟在我的後面，我讓他們過去，結果一個人跑出來，我的
      錢可能露出來，他就從前面將我的十萬元搶過去，我當時有伸手拉到他的衣服
      ，結果他就扯過去，結果我就跌倒，我的膝蓋就受傷，他們就開車跑掉了，我
      當時有喊賊，結果他們還是跑掉了，後來我有去報警」（見原審卷第六十頁）
      ，被害人乙○○前後指訴情節一致，其指訴堪可採信。
（二）共犯鄭博文於原審審理時證稱：「（問：八十八年一月四日是否在台南市○○
      路五五六巷口行搶？）有的，當時是甲○○駕駛他租來的車子，由我下手行搶
      的，當時錢是放在她的前面口袋裡，我不知到她有無跌到。（問：對乙○○所
      言有何意見？）我不知道她有無跌到，當時她的錢放在前面口袋裡，有露出來
      一點，我拿了就跑了，我並不知道她有無跌到，我並沒有對她強行拖拉，她當
      時也沒有反抗」（見原審卷第五十頁）。是被告甲○○與共犯鄭博文所述情節
      互核相符，與被害人乙○○指訴情節則除乙○○「是否有出手」拉扯鄭博文之
      衣袖，而被鄭博文拉倒一節有所出入外，其餘情節均相符。惟依被害人指訴情
      節以觀，被害人因年邁（民國十三年四月十三日生），只有拉到共犯鄭博文之
      衣袖，並無證據證明被害人是因共犯鄭博文之積極行為所拉倒，是故無法僅憑
      被害人被拉倒，而遽以認定共犯鄭博文確有因防護贓物或脫免逮捕而對被害人
      之身體實施積極之拉扯強暴行為。又被告甲○○與共犯鄭博文係謀共同搶奪，
      遇被害人抵抗乃事出突然，要難認被告甲○○與下手實施之共犯鄭博文於下手
      之前即有準強盜之犯意聯絡，是被告甲○○所為應係犯刑法第三百二十五條之
      普通搶奪罪，公訴人認被告甲○○係犯刑法第三百二十九條、第三百二十八條
      第一項之準強盜罪，尚有未洽。
（二）被告甲○○與共犯鄭博文共同於八十七年十一月二十六日起至八十八年元月初
      某日止，連續在台南市、台南縣搶奪他人之財物，業據原審法院於八十八年十
      月二十一日以八十八年度重訴字第一Ｏ號判決，並經本院、最高法院駁回上訴
      ，已於八十九年四月二十日確定，有原審法院八十八年度重訴字第一Ｏ號、本
      院八十八年上重訴字第一七八三號判決暨本院被告全國前案紀錄表各一份附卷
      可稽。被告甲○○本件於八十八年一月四日之搶奪案件，與前述搶奪行為之時
      間緊接，所犯又屬構成要件相同之罪，顯係基於概括犯意反覆為之，應論以連
      續犯，與前述已判決確定部分有連續犯之裁判上一罪關係，是被告本件犯行已
      為前述判決確定效力所及，原審依前述規定及說明，為免訴之判決，核無不當
      。檢察官上訴猶執前詞指摘原判決不當，為無理由，應予駁回，並不經言詞辯
      論為之。
據上論斷，應依刑事訴訟法第三百六十八條、第三百七十二條，判決如主文。
中    華    民    國      八十九      年      八      月      二十八    日
                                  臺灣高等法院臺南分院刑事第四庭
                                      審判長法官  陳    義    仲
                                            法官  徐    財    福
                                            法官  宋    明    蒼
右正本證明與原本無異。
如不服本判決，應於判決送達後十日內向本院提出上訴狀，其未敘述理由者並應於提
出上訴狀後十日內向本院補提理由書（應附繕本)。
                                      法院書記官  余    素    美
中    華    民    國      八十九      年      八      月      二十九    日


司法院資訊處製作；財團法人民間司法改革基金會備份。
